臺灣新北地方法院民事判決
110年度重訴字第385號
原      告  陳國治  
            陳家妤  
            陳麗玉  
            陳麗卿  
共      同
訴訟代理人  許博凱律師
追加  原告  李陳照子
訴訟代理人  黃博駿律師
            王俐棋律師
追加  原告  陳廖振東

            陳季秋  
被      告  陳富    

訴訟代理人  吳弘鵬律師
上列當事人間請求返還不當得利等事件，經本院於民國110年12
月30日言詞辯論終結，判決如下：
    主  文
原告之訴及假執行之聲請均駁回。
訴訟費用由原告陳國治、陳家妤、陳麗玉、陳麗卿負擔。
    事實及理由
一、程序事項
（一）原告陳國治、陳家妤、陳麗玉、陳麗卿（以下合稱原告4
      人，分則逕以姓名稱之）起訴時原列陳富、李陳照子為被
      告，嗣於民國110年9月23日具狀撤回李陳照子部分（訴字
      卷第69頁），當時李陳照子固已提出書狀（訴字卷第49至
      67頁），然尚未為本案之言詞辯論，自毋庸得其同意，應
      已生撤回效力。
（二）公同共有之債權人起訴請求債務人履行債務，係公同共有
      債權之權利行使，非屬回復公同共有債權之請求，並無民
      法第821條規定之準用，應依民法第831條準用第828條第3
      項規定，須得其他公同共有人之同意，或由公同共有人全
      體為原告，其當事人之適格始無欠缺。原告4人及李陳照
      子、陳廖振東、陳季秋（以下合稱追加原告3人，分則逕
      以姓名稱之）為訴外人廖發之全體繼承人乙節，有廖發繼
      承系統表、廖發戶籍謄本、原告4人戶籍謄本、追加原告3
      人戶籍謄本可證（板司調字卷第53至69）。又原告主張被
      告於廖發死亡「前」即陸續盜領廖發存款，而依繼承而得
      之不當得利及侵權行為法律關係請求被告返還盜領之存款
      。核原告之請求，屬公同共有債權之行使，依照前述說明
      ，應由全體繼承人共同起訴，其當事人之適格始無欠缺。
      本院業於110年11月3日依民事訴訟法第56條之1第1項規定
      裁定命追加原告3人於7日內追加為原告，逾期未追加者視
      為已一同起訴（訴字卷第197至201頁）；追加原告3人收
      受該裁定後皆未遵期追加，均應視為已一同起訴。
（三）被告主張原告4人及追加原告3人已就廖發遺產之分割已在
      本院家事庭調解成立（本院家事庭110年度家調字第888號
      ），該調解筆錄未記載廖發對被告有本件不當得利等債權
      存在，本件應受該調解效力拘束，應裁定駁回原告之訴等
      語。惟變更遺產之公同共有關係（即分割），如得公同共
      有人全體之同意，即可就遺產之全部或一部為分割，此與
      裁判分割應以遺產為一體為分割，而非以遺產中個別財產
      之分割為對象者，尚屬有間。又訴訟上調解係經當事人合
      意而成立，此觀民事訴訟法第416條第1項前段規定自明。
      原告4人與追加原告3人間所成立之訴訟上調解，雖依民事
      訴訟法第416條第1項後段、第380條第1項規定，有與確定
      判決同一之效力，然其性質上仍屬協議分割，非裁判分割
      。本院家事庭110年度家調字第888號調解筆錄既未將廖發
      對被告之債權納為分割標的（訴字卷第183至186頁），其
      效力自不及於本件原告請求。被告主張應裁定駁回原告之
      訴，難認可採。
二、原告4人的主張
（一）被告為陳廖振東之子，被告未經廖發同意，擅自持廖發之
      存摺、印鑑，自廖發帳戶提款（各次提款日期、金錢、帳
      戶，詳附表所示），金額合計新臺幣（下同）6929萬7000
      元，致廖發受有損害，應對廖發負侵權行為損害賠償之責
      及返還不當得利之責。
（二）附表編號1提款縱使有獲得廖發同意，應用於購屋登記在
      廖發名下，而非購屋贈與被告。是被告擅自將購得之房屋
      登記在被告名下，已逾越廖發委任之權限，應依民法第54
      4條規定對廖發負損害賠償責任。
（三）嗣廖發於109年10月15日死亡，原告4人及追加原告3人即
      繼承取得廖發對被告之前述債權，自得請求被告返還、賠
      償其盜領之6929萬7000元。
（四）聲明：
　　1.被告應給付原告4人及其他全體繼承人6929萬7000元，及
      自起訴狀繕本送達翌日起至清償日止，按週年利率百分之
      5計算之利息。
　　2.願供擔保請准宣告假執行。
三、追加原告3人的主張
（一）李陳照子、陳季秋：
　　　對兩造聲明無意見。
（二）陳廖振東部分：
      陳廖振東因中風而無法孝敬廖發，被告長年侍奉廖發，感
      情融洽，廖發感念被告長年看護照顧乃贈與附表所示金錢
      ，並無盜領廖發存款行為。
四、被告的答辯
（一）附表所示提款，均係廖發贈與被告，被告無擅自盜領行為
      。
（二）聲明：
　　1.原告之訴駁回。
　　2.如受不利判決，願供擔保請准宣告免為假執行。
五、本院的判斷
（一）被告為廖發之孫，廖發存款有如附表所示提款情形，且提
      出之金錢均由被告受領，嗣廖發於109年10月15日死亡，
      原告4人及追加原告3人為廖發之全體繼承人等情，為兩造
      所不爭，且有廖發帳戶交易明細、戶籍謄本可證（板司調
      字卷第19至33、55至69頁），首堪認定。
（二）原告4人主張被告擅自盜領廖發存款，須對廖發負損害賠
      償責任及不當得利返還責任等語，依民事訴訟法第277條
      規定，應由原告就盜領事實負舉證之責。查原告4人所提
      廖發於109年9月14日簽立之授權書記載：「…大女兒陳照
      子、與長子之子陳富知情後，即開始前來慫恿本人做這做
      那，而今天才知道原告一切都是佈局，致本人未察而配合
      領款…」（訴字卷第173頁）。廖發於該授權書中既稱其係
      「配合」領款，顯見附表所示存款提領行為，均應有經過
      廖發同意，顯無原告4人所指被告擅自盜領之情。再觀諸
      原告4人所提陳麗卿、陳麗玉、陳家妤與廖發於108年9月7
      日談話之錄音譯文，可見陳麗卿、陳麗玉、陳家妤向廖發
      提議每年加減給一些錢予子孫後，陳麗卿復稱「我是想說
      阿富不能作主，所以我要來跟你說…」（訴字卷第177頁）
      ；足認廖發生前就其金錢之使用，事實上應有完整之管控
      權力，益徵被告領取廖發存款，確有經過廖發同意。
（三）原告4人另主張被告以附表編號1領得金錢購屋，未登記在
      廖發名下，逾越廖發授權範圍，應依民法第544條規定對
      廖發負損害賠償責任等語。然被告所提廖發於109年10月1
      4日簽立之聲明及授權書（訴字卷第131頁），已明載廖發
      贈與被告2500萬元買房買車；佐以廖發於108年10月8日與
      李陳照子談話錄音譯文（訴字卷第145頁），亦見廖發有
      購屋予被告之意思。至原告4人主張廖發於109年5月9日表
      示購屋應登記在自己名下等語（訴字卷第165頁，光碟附
      於卷末證件存置袋），縱使廖發當時所指購屋確與附表編
      號1提款有關，仍有前後所述不一之情。而原告4人所主張
      者，乃繼承自廖發對被告之債權，廖發之陳述，性質上既
      屬債權人之陳述，自難單以債權人前後不一之陳述，逕認
      被告有何逾越授權範圍之舉。
（四）民事訴訟如係由原告主張權利者，應先由原告負舉證之責
      ，若原告先不能舉證，以證實自己主張之事實為真實，則
      被告就其抗辯事實即令不能舉證，或其所舉證據尚有疵累
      ，亦應駁回原告之請求。原告4人所舉事證既無法證明其
      主張之被告盜領或逾越授權範圍主張可採，不論被告主張
      之贈與事實是否有據，依前述說明，均應駁回原告之請求
      。故原告4人針對贈與事實存否之主張及陳述，因不影響
      本件之判斷，均無審酌之必要。
六、結論
（一）原告請求被告給付6929萬7000元元及法定遲延利息，為無
      理由，應予駁回；其假執行之聲請亦失所附麗，應併予駁
      回。
（二）本件事證已臻明確，當事人其餘攻擊或防禦方法及所用證
      據，經本院斟酌後，認為均不足以影響本判決結果，爰不
      逐一論列。
（三）訴訟費用分擔的依據為民事訴訟法第78條、第56條之1第5
      項。
中　　華　　民　　國　　111 　年　　1 　　月　　24　　日
                  民事第四庭    法　官　林琮欽
以上正本係照原本作成
如對本判決上訴，須於判決送達後20日內向本院提出上訴狀。如
委任律師提起上訴者，應一併繳納上訴審裁判費。
中　　華　　民　　國　　111 　年　　1 　　月　　24　　日
                                書記官　陳威同
附表
編號 日期 金額（新臺幣） 轉出帳戶 1 108年9月10日 2500萬元 玉山商業銀行土城分行帳戶（帳號：0000000000000） 2 109年1月9日 1079萬7000元  3 109年1月10日 550萬元 第一商業銀行埔墘分行帳戶（帳號：00000000000) 4 109年1月16日 2800萬元